【裁判字號】    88,上訴,4246
【裁判日期】    890322
【裁判案由】    搶奪
【裁判全文】
臺灣高等法院刑事判決                  八十八年度上訴字第四二四六號
    上  訴  人
    即  被  告  甲○○
                丙○○
    共      同
    選任辯護人  郭蕙蘭
右上訴人，因搶奪案件，不服臺灣板橋地方法院，八十八年度訴字第九三七號，中華
民國八十八年九月八日第一審判決（起訴案號：臺灣板橋地方法院檢察署八十八年度
偵字第一一二號）提起上訴，本院判決如左：
    主      文
上訴駁回。
    事      實
一、甲○○於民國八十五年十二月三十日因違反麻醉藥品管理條例案件，經臺灣臺北
    地方法院判處有期徒刑六月確定，於八十六年六月十七日因藥事法案件，經臺灣
    臺北地方法院八十六年七月十四日判處有期徒刑三月確定，於八十六年八月十一
    日因竊盜案件，經臺灣高等法院判處有期徒刑七月確定，復於八十六年十月十六
    日因違反麻醉藥品管理條例案件，再經臺灣臺北地方法院判處有期徒刑八月確定
    ，嗣前揭案件，經定執行刑為有期徒刑一年十一月確定，甲○○於八十七年四月
    二十三日入監執行後，縮刑期滿日期為八十八年二月四日，惟於八十七年七月八
    日因縮短刑期假釋出獄；丙○○於八十六年五月二十三日因違反麻醉藥品管理條
    例案件，經臺灣高等法院判處有期徒刑六月確定，於八十六年五月二十七日因藥
    事法案件經臺灣臺北地方法院判處有期徒刑六月確定，先後二罪於八十六年九月
    八日經定執行刑為十一月確定，於八十六年十月十六日因違反麻醉藥品管理條例
    案件，經臺灣臺北地方法院判處有期徒刑五月確定，於八十六年九月三十日因竊
    盜案件，經臺灣臺北地方法院判處有期徒刑十月確定，此二罪嗣並定執行刑為一
    年確定，且先後接續後，縮刑期滿執畢日期為八十八年五月十六日，惟丙○○於
    八十七年十月七日因縮短刑期假釋出獄；詎陳伯俞與丙○○於假釋期間，均不知
    悔改，於八十七年十二月五日二十二時許，在臺北縣三重市○○路○段一百四十
    號萊爾富便利商店前等候打公用電話時，因不滿乙○○講電話聲量過大及時間過
    久，遂基於共同傷害之故意，各持安全帽共同毆打乙○○頭部（傷害部分未經告
    訴），在毆打過程中，乙○○置於其上衣暗袋內之鑰匙一串及黑色皮夾一個（皮
    夾內有中華電信信用卡、文化大學學生金融卡、國民身分證、機車駕駛執照、機
    車行駛執照、郵局提款卡各乙張及新臺幣（下同）八百元）掉落地上，二人見狀
    竟另起意圖為自己不法所有之犯意聯絡，趁乙○○因遭毆打後退而不及防備之際
    ，由甲○○將地上鑰匙及皮夾強行拾起，並與丙○○當場翻尋皮夾內之物，且不
    顧乙○○呼叫返還，即共騎乘車牌ＤＰＶ─六四三號機車而將前開錀匙及皮夾強
    行取走離開現場。二人離開上址後，即將搶得之八百元現金朋分花用殆盡，並將
    皮夾、鑰匙及證件等，丟棄在臺北市○○○路○段一百二十號前之水溝內。嗣因
    乙○○記下車號報警，遂於同月十日十四時許及十四時十五分許，分別在臺北縣
    深坑鄉昇高村旺  十六號、臺北市○○路○段八十一號將陳俞柏、丙○○二人查
    獲。
二、案經被害人乙○○訴由臺北縣警察局三重分局移送臺灣板橋地方法院檢察署檢察
    官偵查起訴。
    理      由
一、訊據被告甲○○、丙○○對於就右揭時、地毆傷被害人乙○○並取走其鑰匙及皮
    夾之事實坦承不諱，惟矢口否認有搶奪之犯行，甲○○辯稱：伊沒有搶奪的意思
    ，是打完架一時緊張，以為掉落地上的皮包及鑰匙是丙○○的，就將之撿起，離
    開後才將皮夾拿給丙○○，且伊一時緊張並沒有聽到被害人說把皮夾還給他云云
    ；丙○○則辯稱：他沒有要搶皮夾，被害人的皮夾掉在地上，甲○○以為是他的
    才揀起來，是離開後甲○○才將皮夾拿給他，他沒有聽到被害人在喊，也沒有當
    場翻皮夾云云。惟查右揭事實，非惟業據告訴人乙○○迭於警偵訊及原審審理中
    指述綦詳，並有贓物認領保管單一紙附卷可憑。復查告訴人之皮夾及錀匙之掉落
    位置，係在臺北縣三重市○○路○段一百四十號萊爾富便利商店前，掛有服務連
    絡站壓克力板柱子旁靠近馬路附近乙節，為告訴人黃東與及被告二人一致供承（
    原審八十八年八月二十五審理筆錄），而該處為上開便利商店騎樓，有日光燈數
    盞，燈光非常明亮，並據辯護人提出現場照片二張附卷可參，是由上研判，皮夾
    及鑰匙既掉落在燈光明亮之處，且被告等如非有何不法犯行而倉惶逃逸，當可即
    時澄清問明皮夾究係何人所有，被告甲○○應不至誤認被害人乙○○之皮夾為被
    告丙○○所有，而被告丙○○亦無不知甲○○揀拾皮夾之理。再者被告甲○○搶
    奪告訴人乙○○的鑰匙及皮夾後，告訴人乙○○即大聲告訴被告二人上開皮夾是
    他的並要求渠等還給他，但被告二人非但未予置理，且當場翻看皮夾，而告訴人
    當時與被告二人相距不過約二公尺十公分的距離（約二、三步的距離，詳偵查卷
    第五十九頁背面、六十頁正面及原審八十八年七月十四日審理筆錄）等情，亦迭
    據告訴人乙○○指陳明確，而揆諸當處燈光明亮，時值深夜，過往行人稀少，告
    訴人皮夾復連同錀匙一併自身上掉落，依經驗法則，告訴人就其錀匙及皮夾掉落
    地上及遭被告甲○○取起，當能見及，而其出言要求返還，亦符常理，是其指陳
    已難認有何虛情，且告訴人就其遭被告毆打致頭部受傷部分，於檢察官偵查時明
    確表示不提出告訴（詳偵查卷第六十一頁反頁），顯見告訴人並非為求報復而妄
    言，否則焉有無故遭受傷害而不要求訴追之理，故其指述各節，當足信實。至辯
    護人辯護意旨謂該處在台北縣警察局三重分局對面，被告二人若確搶奪告訴人皮
    夾，怎可能於搶奪後，尚能閒適地在旁翻數鈔票云云，然觀諸被告二人於該處，
    僅因不滿告訴人打公用電話之聲量及使用時間，即分持安全帽共同毆打告訴人，
    為被告二人所自承，足見其二人並無懼警察局之存在，行徑之囂張亦可見一斑，
    故難因對面有警察局，即遽認告訴人指訴不實，此辯詞，洵非可取。從而依諸前
    揭告訴人之指陳，其與被告二人當時之距離，被告二人豈會沒有聽見告訴人之要
    求？況核諸被告甲○○於警訊中即已供稱：「‧‧‧我看丙○○拿安全帽打被害
    人後，我就跟著拿安全帽打被害人乙○○（誤載為丙○○）至被害人乙○○身上
    皮包及鑰匙掉在地上，我看見乙○○皮包及鑰匙掉在地上，我把皮包及鑰匙拿了
    就走‧‧‧」等語（詳偵查卷第六頁背面），益見被告甲○○於拿取該皮夾及錀
    匙時，已知其屬告訴人乙○○所有者無疑。而被告丙○○當時既知被告甲○○搶
    奪皮夾一只，且其內有現金等財物，竟不為制止交還告訴人，猶與被告甲○○當
    場翻看皮夾有何財物後即共騎乘機車揚長而去，事後復取走皮夾內之八百元現金
    與被告甲○○朋分花用殆盡，而將皮夾、鑰匙及上開證件丟棄（詳偵查卷第第四
    十六頁背面、第六十頁背面、原審八十八年七月十四日審理筆錄），則被告丙○○與被告甲○○間有犯意聯絡，亦彰彰甚明。故被告二人另起意圖為自己不法所
    有之犯意聯絡，強行取走告訴人乙○○之鑰匙及皮夾當無置疑。被告二人所辯稱
    誤以為上開皮夾是丙○○的才揀起云云，顯不足採信。復查告訴人乙○○的鑰匙
    及皮夾雖掉落在地上，但並未脫離乙○○實力支配，灼然甚明，再按搶奪罪之乘
    人不備或不及抗拒而掠取財物者，並不以直接自被害人手中奪取為限，即以和平
    方法取得財物後，若該財物尚在被害人實力支配之下而公然持物逃跑，以排除其
    實力支配時，仍不失為乘人不備或不及抗拒而掠取財物，仍應成立搶奪罪（此有
    最高法院八十二年度台上字第二四四五號判決參照），而被告二人於告訴人乙○○面前，將掉落地上之鑰匙及皮夾拿走後共騎乘機車離去，顯係趁乙○○不及防
    備，則渠等所為核屬搶奪，要無置疑。綜上等情，參互印證，被告所辯各節純係
    諉責之詞，難以採信。本案事證明確，被告二人犯行均堪予認定，應依法論科。
二、核被告甲○○、丙○○所為，均係犯刑法第三百二十五條第一項之搶奪罪。被告
    二人間有犯意聯絡及行為分擔，為共同正犯。又查被告甲○○於八十五年十二月
    三十日因違反麻醉藥品管理條例案件，經臺灣臺北地方法院判處有期徒刑六月確
    定，於八十六年六月十七日因藥事法案件，經臺灣臺北地方法院八十六年七月十
    四日判處有期徒刑三月確定，於八十六年八月十一日因竊盜案件，經臺灣高等法
    院判處有期徒刑七月確定，復於八十六年十月十六日因違反麻醉藥品管理條例案
    件，再經臺灣臺北地方法院判處有期徒刑八月確定，嗣前揭案件，經定執行刑為
    有期徒刑一年十一月確定，甲○○於八十七年四月二十三日入監執行後，縮刑期
    滿日期為八十八年二月四日，惟於八十七年七月八日因縮短刑期假釋出獄；丙○○於八十六年五月二十三日因違反麻醉藥品管理條例案件，經臺灣高等法院判處
    有期徒刑六月確定，於八十六年五月二十七日因藥事法案件經臺灣臺北地方法院
    判處有期徒刑六月確定，先後二罪於八十六年九月八日經定執行刑為十一月確定
    ，於八十六年十月十六日因違反麻醉藥品管理條例案件，經臺灣臺北地方法院判
    處有期徒刑五月確定，於八十六年九月三十日因竊盜案件，經臺灣臺北地方法院
    判處有期徒刑十月確定，此二罪嗣並定執行刑為一年確定，且先後接續後，縮刑
    期滿執畢日期為八十八年五月十六日，惟丙○○於八十七年十月七日因縮短刑期
    假釋出獄，有臺灣高等法院檢察署刑案紀錄簡覆表在卷可考，是渠等竟於假釋期
    間內再犯本罪，已不知悛悔，且犯罪後猶飾詞卸責，俱無改過之意，原審以上訴
    人等罪證明確，適用刑法第三百二十五條第一項、第二十八條審酌上情及渠等之
    品行、素行、所得財物數量、於警察局前仍行暴力，顯目無法紀，及對社會安寧
    秩序之危害暨迄未賠償告訴人等一切情狀各量處有期徒刑壹年肆月，認事用法均
    無不合，量刑亦屬適當，上訴論旨，猶執陳詞，空言否認犯罪，指摘原判決不當
    ，為無理由，應予駁回。
據上論斷，應依刑事訴訟法第三百六十八條，判決如主文。
本案經檢察官彭坤業到庭執行職務。
中    華    民    國    八十九    年      三        月      二十二      日
                            臺灣高等法院刑事第十一庭
                                審判長法  官  楊  照  男
                                      法  官  葉  麗  霞
                                      法  官  楊  炳  禎
右正本證明與原本無異。
如不服本判決應於收受送達後十日內向本院提出上訴書狀，其未敘述上訴之理由者並
得於提起上訴後十日內向本院補提理由書（均須按他造當事人之人數附繕本）。
                  書記官  廖  素  花
中    華    民    國    八十九    年      三        月      二十四      日
附錄：本案論罪科刑法條全文
刑法第三百二十五條第一項
意圖為自己或第三人不法之所有，而搶奪他人之動產者，處六月以上五年以下有期徒
刑。


司法院資訊處製作；財團法人民間司法改革基金會備份。
